【裁判字號】    92,易,144
【裁判日期】    920324
【裁判案由】    竊盜
【裁判全文】
臺灣士林地方法院刑事判決                          九十二年度易字第一四四號
    聲  請  人  臺灣士林地方法院檢察署檢察官
    被      告  丙○○
右列被告因竊盜案件，經檢察官聲請簡易判決處刑（九十一年度偵字第一０六七五號
）暨移請併案審理（臺灣臺北地方法院檢察署九十二年度偵字第一二九四號），本院
認不宜以簡易判決處刑，改依通常程序審理，判決如左：
    主  文
丙○○連續竊盜，處拘役肆拾日，如易科罰金以佰元折算壹日，緩刑貳年。
    事  實
一、丙○○基於意圖為自己不法所有之概括犯意，先於民國（下同）九十一年十月二
    十一日下午二時許，在臺北市○○區○○路一一九號元元唱片行內，假藉挑選音
    樂光碟片而趁店內員工疏未注意之際，徒手竊取該唱片行所陳列販售之馬克安東
    尼「完全的愛」音樂光碟片一片〔價值新臺幣（下同）三百五十九元〕，得手後
    在該店二樓後方上三樓處將該音樂光碟片之元元唱片行防盜標籤撕掉俾免離去時
    店門口電子防盜警報響起遭發現，旋置入自己隨身攜帶之手提紙袋內，繼再以相
    同之手法接續竊取該唱片行所有之戴倫海斯「心靈節奏」音樂光碟片一片（價值
    三百四十九元），得手後正於該店二樓後方上三樓處擬拆去防盜標籤時，為該店
    擔任二樓櫃台員之許靜怡當場查覺，並報警逮獲，且在丙○○之手提紙袋內扣得
    馬克安東尼「完全的愛」一片；丙○○經警移送偵辦並諭知交保候傳後，詎丙○
    ○仍承前揭竊盜之概括犯意，又於九十一年十月二十九日，利用前往臺北市中山
    區○○○路十四號「衣蝶百貨股份有限公司」（下稱衣蝶百貨）逛街之機會，先
    於當日下午六時五十分許，在二樓「熱門服飾」專櫃，見店員蘇慧容疏未注意，
    徒手竊得裙子一件、外套一件、背心一件（價值總計九千六百四十元），得手後
    藏置於其所攜帶之紅色紙袋內，在未經結帳之情形下，趁隙離去，復於同日下午
    七時十分許，又至同址二樓「Ｄ. Ｄ. ＭＯＲＲＩＳ」專櫃，趁店員乙○○未留
    意之時，再竊得裙子一件（價值二千六百八十元），竊得後裝入紅色紙袋內正欲
    離去時，隨即為該專櫃店員乙○○發覺報警而查獲上情，並於前開紅色紙袋內起
    獲裙子二件、外套一件、背心一件等物。
二、案經臺北市政府警察局士林分局報請臺灣士林地方法院檢察署檢察官偵查後聲請
    簡易判決處刑暨臺北市政府警察局中山分局報請臺灣臺北地方法院檢察署檢察官
    移請併案審理，本院士林簡易庭認不宜以簡易判決處刑，改依通常程序審理。
    理  由
一、訊據被告丙○○就其於右揭時、地，連續竊盜之事實，除辯稱其有精神疾病外，
    餘於警訊、偵查及本院審理時均坦承不諱，核與證人甲○○（詳見臺灣士林地方
    法院檢察署九十一年度偵字第一０六七五號偵查卷第七頁）、許靜怡（詳見同偵
    查卷第八頁至第九頁）、乙○○（詳見臺灣臺北地方法院檢察署九十二年度偵字
    第一二九四號偵查卷第七頁）、蘇慧容（詳見同偵查卷第八頁）證述之情節均相
    符，並有甲○○所立贓物認領收據（詳見臺灣士林地方法院檢察署九十一年度偵
    字第一０六七五號偵查卷第十頁，記載領回ＣＤ唱片二張，馬克安東尼「完全的
    愛」價值三百五十九元、戴倫海斯「心靈節奏」價值三百四十九元）、元元唱片
    行遭竊音樂光碟片照片二張（詳見同偵查卷第十一頁）、扣押證明筆錄收據（詳
    見臺灣臺北地方法院檢察署九十二年度偵字第一二九四號偵查卷第十頁，記載扣
    得熱門服飾品牌之裙子、外套、背心各一件，Ｄ. Ｄ.ＭＯＲＲＩＳ品牌裙子一
    件）、蘇慧容所立贓物認領保管收據（詳見同偵查卷第十一頁，記載領回裙子一
    件、外套一件、背心一件，品牌為熱門服飾）、吳筱湄所立贓物認領保管收據（
    詳見同偵查卷第十二頁，記載領回裙子一件，品牌為Ｄ. Ｄ. ＭＯＲＲＩＳ服飾
    ）、於衣蝶百貨專櫃遭竊之服飾照片二張（詳見同偵查卷第十三頁）等附卷可稽
    ，足徵被告丙○○之自白核與事實相符。
二、按「所謂心神喪失或精神耗弱人之行為，係指其行為時在心神喪失或精神耗弱狀
    態中者而言，其有間發的精神病態者，即應以其行為是否出於心神喪失或耗弱狀
    態存在中，為不罰或得減之標準，不能由其犯罪後罹於精神病態，而與心神喪失
    或精神耗弱人之行為同論。」（最高法院二十九年度上字第八六六號判例參照）
    ；又「精神是否耗弱，乃屬醫學上精神病科之專門學問，非有專門精神病醫學研
    究之人予以診察鑑定，不足以資斷定。」（最高法院四十七年度臺上字第一二五
    三號判例參照）。查被告丙○○雖罹患精神病，業據本院當庭核閱被告丙○○所
    提重大傷病免自行部分負擔證明卡無訛，惟觀諸被告丙○○既知於竊取元元唱片
    行之音樂光碟片後，將該音樂光碟片之防盜標籤撕去俾免離去時店門電子防盜警
    報響起遭發現，足證其思慮堪稱周詳，已難認其意識狀態，有達於心神喪失或精
    神耗弱之地步，另觀諸被告丙○○行為後尚知將所竊得之物藏放於自己所攜帶之
    紙袋內加以隱匿，且被告丙○○於偵查及本院審理中均供稱知悉購物要付款乙節
    ，顯見其並非對於竊盜係法所不許而為應受處罰之行為毫無認識，況被告丙○○
    兩次被查獲後，自警訊以迄偵查及本院審理中，均能明確、清晰陳述案情，是被
    告於行為當時，其對外界事物之認識力、理解力與常人無異，不能以被告罹患精
    神方面之疾病，即認其犯罪時為精神耗弱或心神喪失之狀態，尚難認有阻卻責任
    之事由而藉此減免其刑責，被告執此爭辯，應非可採；又依前述事證，已足認被
    告丙○○行為時精神狀態尚屬正常，是尚無須將被告丙○○送專門精神病醫學研
    究之人予以診察鑑定，以斷定其是否屬心神喪失或精神耗弱之狀態，一併敘明。
三、綜上所述，參互各情，本件事證明確，被告犯行均堪以認定，應予依法論科。
四、核被告所為，係犯刑法第三百二十條第一項之普通竊盜罪。又被告丙○○於元元
    唱片行內，係基於同一竊盜目的而接續竊取該唱片行之音樂光碟片二片，在其主
    觀上對於上開二個舉動，不過為其犯罪行為之一部分，顯係基於同一竊盜犯意下
    之接續行為，復僅侵害一個法益，為接續犯。又被告丙○○前開連續三次竊盜之
    犯行（即竊取元元唱片行之音樂光碟片、「熱門服飾」專櫃及「Ｄ. Ｄ. ＭＯＲ
    ＲＩＳ」專櫃內之衣物），均時間緊接，所犯構成要件相同之罪名，顯係基於概
    括之犯意反覆為之，為連續犯，應依刑法第五十六條之規定論以一罪，並依法加
    重其刑。至聲請簡易判決處刑書雖漏未就被告於「熱門服飾」及「Ｄ. Ｄ. ＭＯ
    ＲＲＩＳ」專櫃二次竊盜犯行一併起訴，惟此二次犯行與已聲請簡易判決處刑部
    分既具有連續犯之裁判上一罪關係，為起訴效力所及，本院自得併予審究，附此
    敘明。爰審酌被告尚無犯罪前科，此有臺灣高等法院被告全國前案紀錄表存卷可
    按，素行良好，其因罹患潛伏型精神分裂疾病致其自制力薄弱導致本案犯行，然
    其於犯後坦承犯行，態度尚稱良好等一切情狀，從輕量處如主文所示之刑，並諭
    知易科罰金之折算標準，以資警惕。末查，被告前未曾受有期徒刑以上刑之宣告
    ，此有前揭刑案紀錄表可參，其因一時失慮，致罹刑典，事後已供認犯行深具悔
    意，經此次教訓，應知所警惕信無再犯之虞，其又患有潛伏型精神分裂病，有被
    告提出之新光醫院診斷證明書一紙為憑，本院綜核其個人及家庭環境各情，因認
    其所受之刑以暫不執行為適當，故併諭知緩刑二年，以勵自新。
據上論斷，應依刑事訴訟法第四百五十二條、第二百九十九條第一項前段，刑法第五
十六條、第三百二十條第一項、第四十一條第一項前段、第七十四條第一款，罰金罰
鍰提高標準條例第一條前段、第二條，判決如主文。
本案經檢察官曾淑華到庭執行職務
中      華      民      國      九十二     年     三     月   二十四    日
                                       臺灣士林地方法院刑事第三庭
                                           法  官  李  育  仁
右正本證明與原本無異。
如不服本判決，應於判決送達後十日內，向本院提出上訴狀。
                                           書記官  李  家  敏
中      華      民      國      九十二     年     三     月   二十六    日
附錄本判決論罪科刑依據之法條：
中華民國刑法第三百二十條：
 (普通竊盜罪、竊佔罪)
  意圖為自己或第三人不法之所有，而竊取他人之動產者，為竊盜罪，處五年以下有
  期徒刑、拘役或五百元以下罰金。
  意圖為自己或第三人不法之利益，而竊佔他人之不動產者，依前項之規定處斷。
  前二項之未遂犯罰之。


司法院資訊處製作；財團法人民間司法改革基金會備份。
